# 吸收合并问题

提问人：marushjd 时间：2019-12-01 06:30:22
请教陈版：在实务当中遇到关于吸收合并的部分问题，请陈版指教：
情形 1 ：事项描述：A、B为 C公司全资子公司， 2018 年A 公司吸收合并B 公司，同年完成注销 B 公司
A 公司账务处理时，借：B公司资产
贷：B 公司负债
资本公积（B公司原账面资本公积 +B公司实收资本 +留存收益意外权益）
留存收益
情形 2 ：事项描述：A、B为 C公司全资子公司， 2018 年A 公司吸收合并B 公司下属子公司 D，同年完成注销 D 公司
A 公司账务处理时，借：D公司资产
贷：D 公司负债
资本公积（B公司原账面资本公积 +B公司实收资本 +留存收益意外权益）
留存收益
问题:1、针对情形 1 中，A、B 同属于 C 公司下属平级单位，故账务处理时，应为：
借：B 公司资产
贷：B 公司负债
实收资本（B公司账面）
资本公积（差额调整资本公积）
另外，在 A公司合并报表层面需要将吸收合并前原归属于 B 公司的留存收益还原，即借资本公积，贷留存收益。
问题 2 ：针对情形 2 ，账务处理应为
借：D 公司资产
贷：D 公司负债
资本公积（差额调整资本公积）
同时在A 公司合并报表层面需要将吸收合并前原归属于D 公司的留存收益还原，即借资本公积，贷留存收益。
针对以上两个问题的处理，还请陈版予以指正，谢谢 ~~~~

回答人：chenyiwei
基本原理是这样。作为存续方的 A 公司是否需增加注册资本和实收资本，可以由吸收合并方案自行确定，但增加的注册资本和实收资本不能超过被吸收方原有的注册资本和实收资本。
《国家工商行政管理总局关于做好公司合并分立登记支持企业兼并重组的意见》（工商企字 [2011]226 号）第二条：
(五) 支持公司自主约定注册资本数额。因合并而存续或者新设的公司，其注册资本、实收资本数额由合并协议约定，但不得高于合并前各公司的注册资本之和、实收资本之和。合并各方之间存在投资关系的，计算合并前各公司的注册资本之和、实收资本之和时，应当扣除投资所对应的注册资本、实收资本数额。
因分立而存续或者新设的公司，其注册资本、实收资本数额由分立决议或者决定约定，但分立后公司注册资本之和、实收资本之和不得高于分立前公司的注册资本、实收资本。